【裁判字號】    89,台上,265
【裁判日期】    890119
【裁判案由】    違反毒品危害防制條例等罪
【裁判全文】
最高法院刑事判決                                八十九年度台上字第二六五號
    上  訴  人  台灣高等法院台中分院檢察署檢察官
    被      告  甲○○
    選任辯護人  蔡宏隆律師
右上訴人因被告違反毒品危害防制條例等罪案件，不服台灣高等法院台中分院中華民
國八十八年九月二十九日第二審判決（八十八年度上訴字第五九九號，起訴案號：台
灣台中地方法院檢察署八十七年度偵字第九○七三號），提起上訴，本院判決如左：
    主  文
原判決關於甲○○部分撤銷，發回台灣高等法院台中分院。
    理  由
本件原判決以公訴意旨略以：被告甲○○自不詳時間起，意圖販賣而持有毒品海洛因
及安非他命，嗣於八十七年五月五日上午七時十分許，在國道一號高速公路后里收費
站北向處，為警臨檢查獲其所持有如原判決附表一、二所示之海洛因及安非他命。因
認被告所為涉犯肅清煙毒條例第七條第一項及麻醉藥品管理條例第十三條之一第二項
第二款之罪云云。經審理結果，認被告犯罪不能證明，因而撤銷第一審關於論處被告
意圖販賣而持有毒品及意圖販賣而非法持有化學合成麻醉藥品罪刑部分之判決，改判
諭知被告無罪，固非無見。
惟查法院之審判，固應以起訴之犯罪事實為範圍，然法院於不妨害事實同一之範圍內
，既於被告防禦權行使無妨礙，自亦仍得自由認定事實，適用法律，而變更檢察官之
起訴法條，庶維訴訟經濟原則，復無損被告之權益保障。故事實審法院依調查結果所
認定之被告犯罪事實，縱與檢察官起訴之事實並非全然一致，惟如其基本社會事實相
同，法院即應在不妨害事實同一之範圍內，變更起訴法條而為有罪之判決，不得以不
能證明被告有檢察官起訴之犯罪事實，而逕予諭知無罪。又單純非法持有化學合成麻
醉藥品之行為與意圖販賣而持有化學合成麻醉藥品行為，其基本事實相同；單純持有
毒品行為與意圖販賣而持有毒品行為，其基本事實亦屬相同。本件原審審理結果，認
被告無販賣毒品海洛因及化學合成麻醉藥品安非他命之意圖，而不成立檢察官起訴之
修正前肅清煙毒條例第七條第一項及修正前麻醉藥品管理條例第十三條之一第二項第
二款之罪。但原判決既謂依被告於檢察官偵訊時之供述，能推知扣案之毒品係有人積
欠被告金錢，而拿給被告抵押，有時該人會來將毒品拿回去賣，賺錢後再還被告等情
，則原審似已認定被告有單純持有海洛因及安非他命犯行。惟竟未變更起訴法條，就
起訴效力所及之單純持有毒品及單純非法持有安非他命犯行予以審判，而遽以不能證
明被告有檢察官起訴之犯罪事實，逕予諭知無罪，自難謂適法。檢察官上訴意旨指摘
原判決上開部分違背法令，尚非全無理由，應認有發回更審之原因。
據上論結，應依刑事訴訟法第三百九十七條、第四百零一條，判決如主文。
中      華      民      國    八十九    年      一      月     十九     日
                              最高法院刑事第九庭
                                  審判長法官  張  信  雄
                                        法官  賴  忠  星
                                        法官  張  清  埤
                                        法官  張  淳  淙
                                        法官  李  伯  道
      右正本證明與原本無異
                                              書  記  官
中      華      民      國    八十九    年      一      月    二十四    日


司法院資訊處製作；財團法人民間司法改革基金會備份。
